臺灣士林地方法院刑事判決
110年度易字第643號
公  訴  人  臺灣士林地方檢察署檢察官
被      告  葉秉宬



選任辯護人  林明賢律師
上列被告因違反毒品危害防制條例案件，經檢察官聲請以簡易判
決處刑（110年度偵字第12860號），本院簡易庭認不宜以簡易判
決處刑，改依通常程序審理（110年度士簡字第554號），本院判
決如下：
    主  文
乙○○無罪。
    理  由
壹、聲請簡易判決處刑意旨略以：被告乙○○（所涉乘機性交罪嫌
    部分業經檢察官另為不起訴處分）明知「唑匹可隆（Zopicl
    one，藥品名稱為『樂比克』）」、「可那氮平（Clonazepam
    ，藥品名稱為『克癇平』）」為毒品危害防制條例列管之第四
    級毒品，不得轉讓，仍基於轉讓第四級毒品之犯意，於民國
    110年4月11日7時許，在其位於新北市汐止區福德一路住處
    內，轉讓含有Zopiclone及Clonazepam成分之安眠藥物(下稱
    本案藥品)予代號AW000-A110220之女子（下稱A女，真實姓
    名、年籍詳卷）服用。因認被告涉犯違反毒品危害防制條例
    第8條第4項之轉讓第4級毒品罪嫌。
貳、按犯罪事實應依證據認定之，無證據不得認定犯罪事實；有
    罪之判決書應於理由內記載認定犯罪事實所憑之證據及其認
    定之理由。刑事訴訟法第154條第2項及第310條第1款分別定
    有明文。而犯罪事實之認定，係據以確定具體的刑罰權之基
    礎，自須經嚴格之證明，故其所憑之證據不僅應具有證據能
    力，且須經合法之調查程序，否則即不得作為有罪認定之依
    據。倘法院審理之結果，認為不能證明被告犯罪，而為無罪
    之諭知，即無前揭第154條第2項所謂「應依證據認定」之犯
    罪事實之存在。因此，同法第308條前段規定，無罪之判決
    書只須記載主文及理由。而其理由之論敘，僅須與卷存證據
    資料相符，且與經驗法則、論理法則無違即可，所使用之證
    據亦不以具有證據能力者為限，即使不具證據能力之傳聞證
    據，亦非不得資為彈劾證據使用。故無罪之判決書，就傳聞
    證據是否例外具有證據能力，本無須於理由內論敘說明( 最
    高法院100 年度台上字第2980號判決意旨參照) 。本案被告
    既經本院認定犯罪不能證明，本判決即不再論述所援引有關
    證據之證據能力，合先敘明。
參、得心證之理由
一、按犯罪事實應依證據認定之，無證據不得認定犯罪事實；又
    不能證明被告犯罪者，即應諭知無罪之判決，刑事訴訟法第
    154 條第2 項、第301 條第1 項分別定有明文。次按，事實
    之認定，應憑證據，如未能發現相當證據，或證據不足以證
    明，自不能以推測或擬制之方法，為裁判基礎；苟積極證據
    不足為不利於被告事實之認定時，即應為有利於被告之認定
    ；又認定犯罪事實所憑之證據，雖不以直接證據為限，間接
    證據亦包括在內，然而無論直接證據或間接證據，其為訴訟
    上之證明，須於通常一般之人均不致有所懷疑，而得確信其
    為真實之程度者，始得據為有罪之認定，倘其證明尚未達到
    此一程度，而有合理之懷疑存在而無從使事實審法院得有罪
    之確信時，即應由法院為諭知被告無罪之判決( 最高法院40
    年台上字第86號、30年上字第816 號、76年度台上字第4986
    號判例意旨參照) 。又按，刑事訴訟法第161 條已於91年2
    月8 日修正公布，修正後同條第1 項規定：檢察官就被告犯
    罪事實，應負舉證責任，並指出證明之方法。因此，檢察官
    對於起訴之犯罪事實，應負提出證據及說服之實質舉證責任
    。倘其所提出之證據，不足為被告有罪之積極證明，或其闡
    明之證明方法，無從說服法官以形成被告有罪之心證，基於
    無罪推定之原則，自應為被告無罪判決之諭知（最高法院92
    年台上字第128 號判例意旨參照）。
二、聲請簡易判決處刑意旨認被告涉犯上開罪嫌，無非係以被告
    坦承轉讓上開安眠藥物、A女之證述、被告健康存摺截圖、
    及被告與A女之對話紀錄截圖等為主要憑據。
三、訊據被告堅決否認犯行，辯稱：我有提供信東生技公司之樂
    比克、景德藥廠之克癇平這兩種安眠藥物各半顆給A女使用
    ，這是我平常使用的安眠藥物，因為A女表示她長期有失眠
    的困擾，我才會提供本案藥品給A女，我也有跟A女說這些藥
    物是幫助睡眠用的，也有提醒她藥效會讓她很累想睡；本案
    藥品是我去夏一新精神科診所就診，醫生開給我的藥物，我
    直接在診所的藥局拿取，時間是110年3月26日看診拿藥，我
    平均一個月看診拿藥一次；我不知道這些安眠藥物裡面含有
    那些成份，也不知道這些安眠藥物裡所含成份是列管的第四
    級毒品，拿取的藥袋上面只有寫助眠使用，我也只知道是安
    眠藥物，我沒有轉讓毒品的主觀犯意，我否認犯罪等語。辯
    護人亦為被告辯護稱：被告不知道本案藥品中含有列管的第
    四級毒品成份，被告並無轉讓第四級毒品的主觀犯意等語。
四、經查：　　
　㈠被告於110年4月11日7時許，在其位於新北市汐止區福德一路
    住處內，提供本案藥品予A女服用之事實，業據被告於警詢
    、偵訊(偵卷第21至22、165頁)及本院審理(本院第22、27至
    28、82、94頁)坦認在卷，並據A女於警詢、偵訊(偵卷第7至
    9、137頁)及本院審理(本院第83至88頁)證述明確，復有被
    告與A女之對話紀錄擷圖（偵查不公開卷第43至49、89至114
    、185至191、217至228頁)附卷可稽。是以，本案之爭點應
    在於被告提供本案藥品予A女服用時，被告是否明知本案藥
    品為第四級毒品Zopiclone及Clonazepam或含有第四級毒品Z
    opiclone及Clonazepam成分，主觀上竟仍本於轉讓第四級毒
    品之犯意而為？　　
　㈡證人A女於警詢陳稱：我邊和被告聊天，邊和狗狗玩，因為我
    們整晚沒睡，他有聊到說他睡眠不好，並說他是護理人員，
    有安眠藥可以讓我吃，在他家休息一下等語屬實(偵卷第5至
    13頁)。嗣於偵訊證稱：我有吃安眠藥，是被告給我的，被
    告說是幫助睡眠的藥，這是在聊天過程中，被告主動說他很
    累，睡不著，他平常都有在吃藥，我才跟著說其實我也很累
    但是睡不著，被告給我這顆藥，不是被告強迫我吃的等語明
    確(偵卷第5至13頁)。復於本院審理中證稱：被告從桌上藥
    袋裡拿藥出來，放在我手上，說這是幫助睡眠的藥，是白色
    一顆圓圓的藥，就是現在提示的兩種藥(夏一新診所提供之
    藥物)其中一顆；被告拿這顆藥給我吃時，有說是幫助睡眠
    的藥，他自己有在吃，吃了只是稍微幫助睡眠，不會昏迷；
    因為我說我沒辦法立即休息，在被告家我會睡不著，所以被
    告才拿藥物給我服用，幫助我睡眠，被告並沒有強迫把藥塞
    到我嘴巴等語明確(本院卷第83至89頁)。證人A女前後證述
    一致，可堪採信，足證被告係因A女表示睡不著，被告方拿
    出本案藥品提供A女服用，並向A女說明該藥是安眠藥物可以
    幫助睡眠，且係被告平常服用的藥物之事實，從而可證被告
    前揭所辯非虛。
　㈢又被告提供A女服用之本案藥品，係被告於110年3月26日至夏
    一新身心精神科診所看診後，因被告情緒不穩、睡眠欠佳，
    醫生開立Zopiclone(樂比克）、Clonazepam(克癇平）藥品
    給被告服用，本案藥品具有安眠、鎮靜、抗焦慮、肌肉鬆弛
    之效用等事實，業據被告供述明確(本院卷第27至28頁)，並
    有被告健康存摺內於109年3月3日至110年8月26日之就醫總
    覽及西醫門診就醫紀錄(偵查不公開卷第75至76頁、本院審
    易卷第37至38頁）、夏一新身心精神科診所函覆說明暨所附
    「樂比克」、「克癇平」藥品、藥袋及被告病歷資料（本院
    卷第39至47頁）在卷可憑。是被告提供給A女服用之本案藥
    品確係具有安眠效用之安眠藥物，亦是被告平常服用之安眠
    藥物之事實，可堪認定。
  ㈣承上，被告係因A女表示睡不著，其本於本案藥品屬於幫助睡
    眠的安眠藥物之認知，提供給A女服用，並向A女說明該藥是
    被告平常服用的安眠藥物可以幫助睡眠之事實，應可認定。
    又被告於本院供稱：「(問：你在夏一新精神科就診時候，
    有無詢問醫生所開立藥物含有哪些成份？)沒有，我沒有問
    醫生。」等語明確(本院卷第28頁)，且衡諸常情，醫師或藥
    師亦鮮有會主動告知病人所領取之藥品屬於列管之毒品，是
    本案並無證據證明被告領取本案藥品時，醫師或藥劑師有主
    動告知本案藥品屬於第四級毒品或含有第四級毒品成份，進
    而可資證明被告明知本案藥品係列管的第四級毒品之事實。
    檢察官雖主張夏一新診所提供本案兩種藥品的藥袋上，印有
    「管4 」的字樣，被告身為專業的醫護人士，對此不可能不
    知云云。對此被告供稱：我是護理師，但我只知道這藥是拿
    來安眠睡覺使用，跟毒品完全扯不上關係，在我的腦海中，
    我認知的毒品一直是嗎啡、大麻或是FM2 ，或是其他大眾所
    知的毒品，因為我一直在醫院工作，對於毒品其實並不熟，
    跟一般民眾認知並沒有所差異等語明確(本院卷第94至95頁)
    。且查，本案藥品之藥袋上雖印有「管4 」的字樣(參見本
    院卷第43、45頁)，然一般人觀之「管4」兩字 ，並無法直
    接得出本案藥品屬於列管的第四級毒品之訊息，再被告的職
    業僅係護理人員，並非對藥品有專業的認知的醫師或藥劑師
    ，尚難據此逕自推認被告於看到藥袋上的「管4」兩字即知
    悉本案藥品屬於列管的第四級毒品。是以，被告既然並非明
    知本案藥品屬於列管的第四級毒品或含有第四級毒品成份，
    其本於對本案藥品僅係幫助睡眠的安眠藥物之主觀認知，因
    A女表示睡不著，方提供給A女服用，尚難認被告明知本案藥
    品屬於第四級毒品或含有第四級毒品成份，竟仍基於轉讓第
    四級毒品之主觀犯意提供給A女服用。 
五、綜上說明，公訴人所舉之證據，尚難證明被告有轉讓第四級
    毒品之主觀犯意，已達於通常一般之人均不致有所懷疑而得
    確信為真實之程度，尚存有合理之懷疑，依「無罪推定」及
    「罪證有疑利歸被告」等法理，即應為被告有利之認定。此
    外，復查無其他積極證據足以證明被告有何聲請簡易判決處
    刑意旨所指之犯行，揆諸前揭規定及判例意旨，應認尚屬不
    能證明被告犯罪，自應為被告無罪之諭知，以昭審慎。　　
據上論斷，應依刑事訴訟法第301 條第1 項，判決如主文。
本案經檢察官甲○○提起公訴，檢察官郭季青到庭執行職務。
中　　華　　民　　國　　111 　年　　6 　　月　　17　　日
                  刑事第四庭　法  官  楊秀枝
以上正本證明與原本無異。
如不服本判決應於收受送達後 20 日內向本院提出上訴書狀，並
應敘述具體理由。其未敘述上訴理由者，應於上訴期間屆滿後20
 日內向本院補提理由書 (均須按他造當事人之人數附繕本 )「
切勿逕送上級法院」。
                              書記官  吳尚文
中　　華　　民　　國　　111 　年　　6 　　月　　17　　日